臺灣士林地方法院刑事判決　　　　　　　　　　　　　九十一年度易字第七三七號
　　公　訴　人　臺灣士林地方法院檢察署檢察官
　　被　　　告　乙○○
右列被告因恐嚇取財案件，經檢察官提起公訴（九十一年度偵字第九一八九號），本
院判決如左：
    主  文
乙○○意圖為自己不法之所有，以恐嚇使人將本人之物交付，處有期徒刑陸月，如易
科罰金，以參佰元折算壹日。
    事  實
一、乙○○於八十七年底，見同鎮之甲○○在臺北縣三芝鄉南港船廠附近，挖掘砂石
    販賣牟利，獲利頗豐，於八十八年一月上旬，乙○○因手頭拮据，接連多次開口
    向甲○○要求交付新臺幣（下同）二十萬元，後見甲○○未積極表態給錢，乙○
    ○竟意圖為自己（公訴人之起訴書誤認為第三人）不法之所有，以言詞向甲○○
    恫嚇稱：「不要裝瘋，若不給錢，以後遇到會很難看」、「不給錢，就讓砂石場
    無法繼續經營」，甲○○心生畏懼兼為息事寧人，不得已與乙○○議價後允諾先
    交付三萬元，並於同年月十一日中午，由乙○○囑咐不知情之年約四十餘歲綽號
    「茶古仔」之司機，駕車前往臺北縣三芝鄉華金福住處，由甲○○妻子鄭月交
    付現金三萬元予「茶古仔」，由其攜回轉交予乙○○，乙○○收得該款後，即未
    再騷擾甲○○及其砂石場。
三、案經法務部調查局基隆市調查站移送臺灣士林地方法院檢察署檢察官偵查起訴。
    理  由
一、訊據被告乙○○固坦承囑咐不知情之年約四十餘歲綽號「茶古仔」之司機，駕車
    前往臺北縣三芝鄉華金福住處，由甲○○妻子鄭月交付現金三萬元予「茶古仔
    」，由其攜回轉交予伊收得該款三萬元，惟矢口否認恐嚇取財犯行，辯稱：係伊
    原本是要與被害人甲○○合夥經營砂石工程，因甲○○認為伊若與其合股，其利
    潤會減少，故甲○○即不要與伊合夥，並表示給伊二十萬云云，惟查：右揭事實
    ，業據被害人於調查局訊問時指述詳細，並經證人鄭月於調查中之陳述屬實，
    被告乙○○於八十八年五月十一日在士林看守所接受調查員訊問時亦自承：於右
    揭時地向甲○○恐嚇稱「不要裝瘋，若不給錢，以後遇到會很難看」，原要求交
    付二十萬元，後甲○○允諾先交付三萬元，錢係由鄭月在臺北縣三芝鄉華金福
    住處交付司機取回等情，並有被告乙○○之電話監聽譯文紀錄在卷可稽，抑且，
    被告乙○○於本院陳承與被害人合夥時，並未出資等語，則被害人與被告解除合
    夥關係後，又何須給付被告原要求之二十萬元，是被告所辯要係諉卸之詞，不足
    採信。事證明確，被告犯行堪以認定，應依法論科。
二、按刑法第三百四十六條第一項之恐嚇取財罪，其所謂恐嚇，指凡一切言語、舉動
    足以使人生畏怖心者均屬之，而該言語或舉動是否足以使他人生畏怖心，應依社
    會一般觀念衡量之，如行為人之言語、舉動，依社會一般觀念，均認係惡害之通
    知，而足以使人生畏怖心時，被害人心理亦心生畏怖而交付金錢，仍不能不認為
    行為人已著手實行恐嚇取財犯行並已達既遂之程度，自應成立該罪。核被告乙○
    ○所為係犯刑第三百四十六條第一項之恐嚇取財罪（起訴書原認為係係犯刑法第
    三百四十六條第三項、第一項之恐嚇取財未遂罪，經公訴人當庭變更為刑法第三
    百四十六條第一項之恐嚇取財罪），其利用不知情之不知情之年約四十餘歲綽號
    「茶古仔」之司機，收受被害人交付之財物，為間接正犯，爰審酌被告犯罪之動
    機、目的、手段，犯罪時所受之刺激及其品性、生活狀況、智識程度、犯罪後所
    生之損害、犯罪後態度等一切情狀，量處如主文所示之刑，又被告犯罪後，刑法
    第四十一條業已修正為「犯最重本刑為五年以下有期徒刑以下之罪，而受六個月
    以下有期徒刑或拘役之宣告，因身體、教育、職業、家庭之關係或其他正當事由
    ，執行顯有困難者，得以一元以上三元以下折算一日，易科罰金。但確定因不執
    行所宣告之刑，難收矯正之效，或難以維持法秩序者，不在此限。併合處罰之數
    罪，均有前項情形，其應執行之刑逾六月者，亦同」，於九十年一月十日公布，
    同年一月十二日施行，是被告犯後法律已有變更，比較新舊法，以修正後之刑法
    第四十一條第一項較有利於被告，自應適用新法，並諭知易科罰金之折算標準。
據上論結，應依刑事訴訟法第二百九十九條第一項前段、刑法第三百四十六條第一項
第二條、第一項前段、第四十一條第一項前段，罰金罰鍰提高標準條例第一條前段、
第二條判決如主文。
本案經檢察官張紜瑋到庭執行職務。
中      華      民      國      九十一    年    十二    月    二十六    日
                                  臺灣士林地方法院刑事第一庭
                                      法  官  蔡  明  宏
右正本證明與原本無異。
如不服本判決應於送達後十日內向本院提出上訴狀。
                                      書記官  陳  漢  朝
中      華      民      國      九十二    年    一      月      三      日
附錄本案論罪科刑法條全文：
刑法第三百四十六條第一項：
  意圖為自己或第三人不法之所有，以恐嚇使人將本人或第三人之物交付者，處六月
  以上五年以下有期徒刑，得併科一千元以下罰金。
